ACORDAO-COMPLETO-2529983

ACÓRDÃO 1568/2022 ATA 7/2022 - PRIMEIRA CÂMARA

VISTO, relatado e discutido o ato de aposentadoria da ex-servidora do Senado Federal Adriana Dantas de Mariz, no qual foram detectadas as seguintes irregularidades: (i) incorporação indevida de quintos/décimos em razão da adoção de marco inicial de contagem em desacordo com a jurisprudência do TCU; (ii) incorporação indevida de quintos/décimos após a edição da Lei 9.624/1998; e (iii) reajuste indevido do valor de VPNI oriundas da incorporação de quintos/décimos.
ACORDAM os Ministros do Tribunal de Contas da União, reunidos em sessão da 1ª Câmara, ante as razões expostas pelo Relator e com fundamento no art. 71, inciso III, da Constituição Federal, nos arts. 1º, inciso V, e 39, incisos I e II, da Lei 8.443/1992 e nos arts. 260 e 262 do Regimento Interno, em:
9.1. considerar ilegal o ato de aposentadoria de Adriana Dantas de Mariz e negar-lhe registro;
9.2 dispensar a devolução dos valores indevidamente recebidos de boa-fé até a data da ciência deste Acórdão pelo órgão, nos termos da Súmula TCU 106;
9.3. determinar ao Senado Federal que:
9.3.1. no prazo de trinta dias a contar da ciência desta decisão:
9.3.1.1 envie a este Tribunal documentos comprobatórios de que a interessada está ciente deste julgamento;
9.3.1.2. promova o ajuste nas rubricas "160-VPNI- (Função Comissionada) ", "161-VPNI (GAL) ", "162-VPNI (PL) e "175-VPI Lei 10698/2003" dos proventos da interessada, de modo a fazê-los retornar aos valores anteriores à vigência das Leis 12.779/2012 e 13.323/2016;
9.3.1.3. promova o destaque das parcelas de quintos/décimos incorporadas a partir de funções comissionadas exercidas entre 8/4/1998 a 4/9/2001 e as transforme em "Parcela Compensatória", a ser absorvida por quaisquer reajustes futuros, consoante decidido pelo Supremo Tribunal Federal no Recurso Extraordinário 638.115/CE, com observância da regra estabelecida pela Lei 8.911/1994 e pela jurisprudência do TCU (Acórdãos da 1ª Câmara 993/2013, 994/2013 e 8.249/2013) , que determinam a contagem a partir da primeira designação para função comissionada e cuja aplicação mostrou que a interessada teria direito à incorporação de apenas 6/10 de FC04 e 4/10 de FC05;
9.3.1.4. emita novo ato, livre das irregularidades ora apontadas, em substituição ao ora examinado, e o submeta a nova apreciação por este Tribunal;
9.3.2. no prazo de quinze dias a contar da ciência desta decisão, dê ciência do inteiro teor desta deliberação à interessada, com o alerta de que o efeito suspensivo proveniente da interposição de eventual recurso junto ao TCU não a eximirá da devolução dos valores percebidos indevidamente, caso o apelo não seja provido.

Ato de aposentadoria em que foram detectadas a incorporação indevida de quintos/décimos em razão de critério equivocado do termo inicial de contagem do prazo, a incorporação indevida de quintos/décimos após a edição da Lei 9.624/1998 e o reajuste indevido do valor de VPNI oriunda da incorporação de quintos/décimos.

Primeira Câmara

Senado Federal

3. Interessada: Adriana Dantas de Mariz (XXX.045.421-XX)

13.1. Ministros presentes: Walton Alencar Rodrigues (Presidente), Vital do Rêgo e Jorge Oliveira (Relator).
13.2. Ministro-Substituto convocado: Augusto Sherman Cavalcanti.

ACORDAO-COMPLETO-2533978

Acórdão de Relação 2579/2022 - Primeira Câmara

Acórdão de Relação

JORGE OLIVEIRA

Adoto como relatório a instrução produzida na Secretaria de Fiscalização de Integridade de Atos e Pagamentos de Pessoal e de Benefícios Sociais - Sefip (peça 6) , endossado pelo dirigente daquela unidade (peça 7) e pelo Ministério Público junto ao TCU - MPTCU (peça 8) e a seguir transcrito:
	"Trata-se de ato de aposentadoria, submetido, para fins de registro, à apreciação do Tribunal de Contas da União (TCU) , de acordo com o art. 71, inciso III, da Constituição Federal.  O ato foi cadastrado e disponibilizado ao TCU por intermédio do Sistema e-Pessoal, na forma do art. 2º e 4º da Instrução Normativa TCU 78/2018.
       O ato desse processo pertence às seguintes unidades:
Unidade emissora: Senado Federal.
Unidade cadastradora:  Senado Federal.
Subunidade cadastradora: Senado Federal.
EXAME TÉCNICO
Procedimentos aplicados
Os procedimentos para exame, apreciação e registro de atos de pessoal encontram-se estabelecidos na Instrução Normativa TCU 78/2018 e na Resolução TCU 206/2007. Essas normas dispõem que os atos de pessoal disponibilizados por meio do e-Pessoal devem ser submetidos previamente a críticas automatizadas, com base em parâmetros predefinidos.
As críticas das informações cadastradas na etapa de coleta do ato foram elaboradas e validadas levando-se em conta as peculiaridades de cada ato. Os itens verificados nessa etapa são inerentes a dados cadastrais, fundamentos legais, mapa de tempo, ficha financeira, assim como eventuais ocorrências de acumulação. Trata-se de verificações abrangentes, minuciosas e precisas e sem a necessidade de ação humana e, portanto, menos suscetível a falhas. As críticas aplicadas estão discriminadas no sistema, no Menu e-Pessoal, opção "Crítica", que podem ser acessadas mediante concessão de perfil específico a servidores do TCU responsáveis pela análise.
Além das críticas automatizadas, há verificação humana adicional no caso de haver alertas do sistema ou informações não formatadas, como esclarecimentos do gestor ou do controle interno.  
As críticas também consideram os registros do Sistema Integrado de Administração de Recursos Humanos (Siape) . O Siape disponibiliza informações atualizadas sobre as parcelas que integram os proventos, diferentemente, portanto, do e-Pessoal, que informa as parcelas no momento do registro do ato. 
Essa confrontação com o Siape fornece uma visão atual e verdadeira da situação, o que permite descaracterizar irregularidades e inconsistências que, embora constantes do e-Pessoal, já foram corrigidas.
As verificações detectadas no ato encontram-se discriminadas na aba de pendências do ato no sistema e-Pessoal, bem como no espelho do ato contemplado por esta instrução.
Exame das Constatações
Ato: 65237/2020 - Inicial - Interessado: ADRIANA DANTAS DE MARIZ - CPF: XXX.045.421-XX
Parecer do Controle Interno: considerar o ato Ilegal. Justificativa:  Desde a aprovação e adoção do Parecer ADVOSF n° 253/1998, o Senado Federal tem adotado forma diferenciada de contagem de quintos/décimos (VPNI) , tendo como marco inicial da contagem a designação para a função de confiança de nível mais elevado, independente da primeira, situação divergente da estabelecida pela Lei n° 8.911/1994 e pela jurisprudência dos Acórdãos TCU nos 993/2013, 994/2013 e 8.249/2013, todos da 1ª Câmara, que determinam a contagem a partir da primeira designação em funções comissionadas. A servidora recebe 2/10 FC06+ 4/10 FC05 + 4/10 FC04 porém, se fosse observada a metodologia de cálculo do TCU, ela teria direito a receber 4/10 FC05 + 6/10 FC04. A incorporação de quintos/décimos (VPNI) deixou de observar a data-limite de 8/4/1998 (publicação da Lei n° 9.624/1998) , contrariando a jurisprudência emanada do RE n° 638.115/CE STF e dos Acórdãos TCU nos 5.753/2016 - 1ª Câmara e 7.193/2017 - 2ª Câmara. A servidora recebe 2/10 FC06+ 4/10 FC05 + 4/10 FC04, porém, se fosse observada a data limite de 08/04/98, ela teria direito a receber 6/10 FC04.
Constatações e análises: 
2.1.1. Houve o registro de pelo menos uma rubrica com 'Denominação para análise pelo TCU = Vantagem de caráter pessoal (160 - VPNI (Função Comissionada) (Vantagem de caráter pessoal - Incorporação de quintos/décimos de função) - R$ 4.745,44) .
Justificativa do Gestor de Pessoal: Não há. Verificação efetuada no âmbito do TCU.
Análise do Controle Interno:  Não há. Verificação efetuada no âmbito do TCU.
Análise da Equipe Técnica: Ilegal
A incorporação de quintos decorrente do exercício de funções comissionadas contemplam fração de quintos incorporadas pelo exercício de função comissionada entre 8/4/1998 e 4/9/2001, não havendo registro, no ato, de que elas decorram de decisão judicial transitada em julgado. Assim, nos termos definidos pelo STF, referida fração se sujeita a absorções por quaisquer reajustes futuros, devendo o órgão de origem providenciar sua conversão em parcela compensatória destacada, a ser absorvida por quaisquer reajustes futuros, consoante decidido pelo STF no RE 638.115/CE. Além disso, o Senado Federal deverá adotar a contagem os quintos/décimos de acordo com a regra estabelecida pela Lei 8.911/1994 e pela jurisprudência do TCU, Acórdãos 993/2013 e 994/2013, ambos de relatoria do Ministro José Múcio, e 8.249/2013, de relatoria do Ministro Walton Alencar, todos da 1ª Câmara, que determinam a contagem a partir da primeira designação em funções comissionadas, conforme menção feita pelo Controle Interno daquele órgão em seu parecer.
Segue abaixo a análise da incorporação de função com base em todos os tempos de exercício de função constantes no mapa de funções exercidas.
De 01/04/1993 até 21/03/1995, a servidora inativa completou 24 meses de exercício na função FC04, podendo incorporar 4/10 dessa função.
De 22/03/1995 até 20/03/1999, ela exerceu função por mais 12 meses, podendo incorporar 2/10 da função FC04, considerando o cômputo de 341 dias no exercício dessa função e de 19 dias na função FC05.
De 21/03/1999 até 14/03/2000, ela exerceu a função FC05 por 12 meses, podendo incorporar 2/10 dessa função.
De 15/03/2000 até 09/03/2001, ela exerceu função por mais 12 meses, podendo incorporar 2/10 da função FC05, considerando o cômputo de 338 dias no exercício dessa função e de 22 dias na função FC06.
O tempo restante de ocupação de função comissionada, de 10/03/2001 até 04/09/2001, 179 dias, não garante o direito à incorporação de mais 2/10 de função.
Em resumo, a servidora inativa teria direito à incorporação de 6/10 de FC04, no valor de R$2.203,12 e 4/10 de FC05, no valor de R$2.073,11, totalizando R$4.276,23.
No ato sob análise, consta o pagamento de R$4.745,44 à título de incorporação de função. Dessa forma, a diferença paga a maior deverá ser suprimida da rubrica de pagamento da incorporação dos quintos.
Além disso, constatou-se que o valor da VPNI de quintos foi reajustado com base no índice de reajuste previsto na Lei 13.302/2016, conforme comparação realizada com os valores constantes no contracheque da ex-servidora do mês de janeiro/2022, peça 3. 
Inicialmente, registre-se que o valor da rubrica "160-VPNI (Função Comissionada) ", constante no ato, R$4.745,44, refere-se às rubricas "160-VPNI- (Função Comissionada) ", "161-VPNI (GAL) " e "162-VPNI (PL) ", as quais figuram de forma separada no contracheque do mês de janeiro/2022, peça 3, considerando serem da mesma natureza, conforme se observa pela leitura do art. 18 da Lei 12.300/2010. Os valores correspondentes a essas três rubricas foram somados e informados no ato com a utilização da rubrica "160-VPNI (Função Comissionada) ".
No ato sob análise, essas rubricas deveriam constar com os seguintes valores:
- 160-VPNI (Função Comissionada)	R$2.157,24
- 161-VPNI (GAL)			R$1.600,41
- 162-VPNI (PL)				R$   987,91
- TOTAL					R$4.745,56
No ato, consta o valor de R$4.745,44. Essa diferença se refere a arredondamentos feitos, posto que o cálculo foi realizado utilizando-se os valores atuais das rubricas, descontando os reajustes promovidos pela Lei 13.302/2016, incisos II (5%) , III (4,8%) e IV (4,5%) do Parágrafo Único. Os valores atuais (contracheque do mês de janeiro/2022) das referidas rubricas são:
- 160-VPNI (Função Comissionada)	R$2.480,65
- 161-VPNI (GAL)			R$1.840,34
- 162-VPNI (PL)				R$1.136,02
- TOTAL					R$5.457,01
Esse mesmo reajuste também foi aplicado às rubricas "161-VPNI (GAL) ", "162-VPNI (PL) " e "175-VPI Lei 10698/2003".
	A esse respeito, segue abaixo transcrição do enunciado publicado na Jurisprudência Selecionada desta Casa, o qual também pode ser aplicado em relação a qualquer pagamento de parcelas de "Vantagem Pessoal", considerando serem da mesma natureza da parcela de VPNI de quintos e décimos incorporados:
"É irregular a incidência do reajuste autorizado pela Lei 13.302/2016 sobre as parcelas de VPNI de quintos e décimos incorporados, pois essa norma não se caracteriza como lei de revisão geral da remuneração dos servidores públicos federais. O art. 15, § 1º, da Lei 9.527/1997 autoriza a atualização de valores da mencionada vantagem exclusivamente nessa circunstância.
Acórdão 11847/2020-TCU-Primeira Câmara | Relator: Ministro VITAL DO RÊGO"
Além da constatação da aplicação do reajuste promovido pela Lei 13.302/2016 às rubricas retromencionadas, o reajuste promovido pela Lei 12.779/2012 também foi aplicado as mesmas rubricas, conforme ficou evidenciado na análise realizada no ato 19951/2019, TC-Processo 040.263/2021-5, Acórdão 112/2022-TCU-Primeira Câmara, relator: Ministro Jorge Oliveira. 
Apesar de o enunciado do Acórdão 11847/2020-TCU-Primeira Câmara não ter feito referência ao reajuste promovido pela Lei 12.779/2012, entende-se que ele pode ser aplicado nesse caso, uma vez que essa lei reajustou apenas as tabelas de vencimentos dos servidores do Senado Federal, não configurando reajuste geral do funcionalismo público, que possibilitasse o reajuste das vantagens pessoais. Certamente, esses reajustes foram aplicados da mesma forma a todos os servidores daquela Casa Legislativa. 
Assim, cabe determinação ao Senado Federal no sentido de alterar os valores percebidos nas rubricas "160-VPNI- (Função Comissionada) ", "161-VPNI (GAL) ", "162-VPNI (PL) e "175-VPI Lei 10698/2003", nos proventos da ex-servidora ADRIANA DANTAS DE MARIZ, para os valores anteriores à vigência das Leis 12.779/2012 e 13.302/2016.
2.1.2. Ato e-Pessoal em substituição a ato Sisac devolvido de acordo com comunicado da presidência do TCU. Data de encaminhamento do ato Sisac ao TCU: 09/01/2019
Justificativa do Gestor de Pessoal: Não há. Verificação efetuada no âmbito do TCU.
Análise do Controle Interno:  Não há. Verificação efetuada no âmbito do TCU.
Análise da Equipe Técnica: Legal
Ato em substituição a ato SISAC devolvido com entrada original no TCU na data de 9/1/2019.
2.1.3. Indício encontrado para o servidor/instituidor ADRIANA DANTAS DE MARIZ de CPF XXX.045.421-XX - tipo de indício: Valor de VPNI sofreu algum reajuste desde o primeiro pagamento, situação: ENCAMINHADO PARA ESCLARECIMENTO.
Justificativa do Gestor de Pessoal: Não há. Verificação efetuada no âmbito do TCU.
Análise do Controle Interno:  Não há. Verificação efetuada no âmbito do TCU.
Análise da Equipe Técnica: Ilegal
A análise completa acerca do reajuste de VPNI foi feita quando da análise da rubrica de pagamento de incorporação de quintos, subitem 9.2.1. desta instrução.
2.1.4. O Controle interno emitiu parecer pela ilegalidade.
Justificativa do Gestor de Pessoal: Não há. Verificação efetuada no âmbito do TCU.
Análise do Controle Interno:  Não há. Verificação efetuada no âmbito do TCU.
Análise da Equipe Técnica: Ilegal
A análise completa acerca do reajuste de VPNI foi feita quando da análise da rubrica de pagamento de incorporação de quintos, subitem 9.2.1. desta instrução.
O quadro resumo de ocorrências e, quando for o caso, o detalhamento da norma legal e da jurisprudência para as inconsistências acima elencadas encontra-se no anexo II dessa instrução. 
Encaminhamento do ato: 
Considerar ILEGAL e recusar registro do ato de Aposentadoria de ADRIANA DANTAS DE MARIZ do quadro de pessoal do órgão/entidade Senado Federal, com base nos arts. 71, inciso III, da Constituição Federal, 1º, inciso V, e 39, inciso II, da Lei 8.443/1992 e 260, § 1º, do Regimento Interno. 
Com fulcro no art. 262, caput, do Regimento Interno deste Tribunal, determinar ao órgão/entidade Senado Federal que: 
a. dê ciência, no prazo de quinze dias, contados da notificação, do inteiro teor desta deliberação ao interessado, alertando-o de que o efeito suspensivo proveniente da interposição de eventuais recursos junto ao TCU não o exime da devolução dos valores percebidos indevidamente, caso o recurso não seja provido.
b. promova, no prazo de 30 (trinta) dias, o ajuste nas rubricas "160-VPNI- (Função Comissionada) ", "161-VPNI (GAL) ", "162-VPNI (PL) e "175-VPI Lei 10698/2003", nos proventos de ADRIANA DANTAS DE MARIZ, para os valores anteriores à vigência das Leis 12.779/2012 e 13.323/2016;
c. após o ajuste mencionado na letra b, promova, no prazo de 30 (trinta) dias, o destaque da (s) parcela (s) de quintos incorporada (s) com amparo em funções comissionadas exercidas entre 8/4/1998 a 4/9/2001 e transforme-a (s) em 'Parcela Compensatória' a ser absorvida por quaisquer reajustes futuros, consoante decidido pelo STF no RE 638.115/CE, observando a regra estabelecida pela Lei 8.911/1994 e pela jurisprudência do TCU, Acórdãos 993/2013 e 994/2013, ambos de relatoria do Ministro José Múcio, e 8.249/2013, de relatoria do Ministro Walton Alencar, todos da 1ª Câmara, que determinam a contagem a partir da primeira designação em funções comissionadas, cuja aplicação restou demonstrado que a servidora teria direito à incorporação de apenas de 6/10 de FC04 e 4/10 de FC05;
d. no prazo de trinta dias, contados da ciência da decisão, envie a este Tribunal documentos comprobatórios de que a interessada cujo ato foi impugnado está ciente do julgamento deste Tribunal;
e. emita novo ato, livre da irregularidade ora apontada, em substituição ao ato de Aposentadoria de ADRIANA DANTAS DE MARIZ, submetendo-o à nova apreciação por este Tribunal, na forma do artigo 260, caput, também do Regimento.
dispense a devolução dos valores indevidamente recebidos de boa-fé até a data da ciência do órgão/entidade Senado Federal, do acórdão que vier a ser proferido, com base no Enunciado 106 da Súmula da Jurisprudência do TCU.
CONCLUSÃO
A abrangência e a profundidade das verificações levadas a efeito fundamentam convicção de que o ato 65237/2020 pode ser apreciado pela ilegalidade, em razão das irregularidades apontadas no item Exame das Constatações desta instrução, que representam afronta à legislação e à jurisprudência de referência
PROPOSTA DE ENCAMINHAMENTO
Ante o exposto, com fundamento no art. 71, inciso III, da Constituição Federal, no art. 1º, inciso V, e art. 39, incisos I e II, da Lei 8.443/1992, no art. 260 do Regimento Interno do Tribunal de Contas da União, propõe-se: 
Considerar ILEGAL e recusar registro do ato de Aposentadoria de ADRIANA DANTAS DE MARIZ do quadro de pessoal do órgão/entidade Senado Federal, com base nos arts. 71, inciso III, da Constituição Federal, 1º, inciso V, e 39, inciso II, da Lei 8.443/1992 e 260, § 1º, do Regimento Interno.
Com fulcro no art. 262, caput, do Regimento Interno deste Tribunal, determinar ao órgão/entidade Senado Federal que: 
2.1.5. dispense a devolução dos valores indevidamente recebidos de boa-fé até a data da ciência do órgão/entidade Senado Federal, do acórdão que vier a ser proferido, com base no Enunciado 106 da Súmula da Jurisprudência do TCU.
2.1.6. no prazo de trinta dias, contados da ciência da decisão, envie a este Tribunal documentos comprobatórios de que o interessado cujo ato foi impugnado está ciente do julgamento deste Tribunal.
2.1.7. promova, no prazo de 30 (trinta) dias, o ajuste nas rubricas "160-VPNI- (Função Comissionada) ", "161-VPNI (GAL) ", "162-VPNI (PL) e "175-VPI Lei 10698/2003", nos proventos de ADRIANA DANTAS DE MARIZ, para os valores anteriores à vigência das Leis 12.779/2012 e 13.323/2016;
2.1.8. após o ajuste mencionado no item 11.2.3., promova, no prazo de 30 (trinta) dias, o destaque da (s) parcela (s) de quintos incorporada (s) com amparo em funções comissionadas exercidas entre 8/4/1998 a 4/9/2001 e transforme-a (s) em 'Parcela Compensatória' a ser absorvida por quaisquer reajustes futuros, consoante decidido pelo STF no RE 638.115/CE, observando a regra estabelecida pela Lei 8.911/1994 e pela jurisprudência do TCU, Acórdãos 993/2013 e 994/2013, ambos de relatoria do Ministro José Múcio, e 8.249/2013, de relatoria do Ministro Walton Alencar, todos da 1ª Câmara, que determinam a contagem a partir da primeira designação em funções comissionadas, cuja aplicação restou demonstrado que o servidor teria direito à incorporação de apenas 6/10 de FC04 e 4/10 de FC05;
2.1.9. emita novo ato, livre da irregularidade ora apontada, em substituição ao ato de Aposentadoria de ADRIANA DANTAS DE MARIZ, submetendo-o à nova apreciação por este Tribunal, na forma do artigo 260, caput, também do Regimento.
dê ciência, no prazo de quinze dias, contados da notificação, do inteiro teor desta deliberação ao interessado, alertando-o de que o efeito suspensivo proveniente da interposição de eventuais recursos junto ao TCU não o exime da devolução dos valores percebidos indevidamente, caso o recurso não seja provido."
	É o relatório.

não há

Procuradora-Geral Cristina Machado da Costa e Silva

APOSENTADORIA. INCORPORAÇÃO INDEVIDA DE QUINTOS/DÉCIMOS EM DECORRÊNCIA DE CRITÉRIO EQUIVOCADO DE FIXAÇÃO DE TERMO INICIAL PARA CONTAGEM DO PRAZO. INCORPORAÇÃO DE QUINTOS/DÉCIMOS APÓS A EDIÇÃO DA LEI 9.624/1998. REAJUSTE INDEVIDO DO VALOR DE VPNI ORIUNDA DA INCORPORAÇÃO DE QUINTOS/DÉCIMOS. ILEGALIDADE E NEGATIVA DE REGISTRO.

APOSENTADORIA (APOS)

Ao examinar o ato de aposentadoria da ex-servidora do Senado Federal Adriana Dantas de Mariz, a Secretaria de Fiscalização de Integridade de Atos e Pagamentos de Pessoal e de Benefícios Sociais - Sefip, em pareceres uniformes e com apoio do Ministério Público junto ao TCU - MPTCU, opinou por sua ilegalidade, pela negativa de seu registro e pela formulação de determinações corretivas, em razão das seguintes irregularidades: (i) incorporação indevida de quintos/décimos em razão da adoção de marco inicial de contagem em desacordo com a jurisprudência do TCU; (ii) incorporação indevida de quintos/décimos após a edição da Lei 9.624/1998; e (iii) reajuste indevido do valor de VPNI oriundas da incorporação de quintos/décimos.
2.	Endosso tais manifestações, que incluo entre minhas razões de decidir.
3.	Desde a aprovação do Parecer da Advocacia do Senado Federal 253/1998, aquele órgão tem adotado, como marco inicial da contagem do prazo para incorporação, a designação para a função de nível mais elevado, independentemente da primeira designação.
4.	Tal critério, entretanto, diverge do estabelecido pela Lei 8.911/1994 e pela jurisprudência desta Corte, que determinam a contagem a partir da primeira designação (Acórdãos da 1ª Câmara 993/2013 (Relator o Ministro José Múcio) , 994/2013 (Relator o Ministro José Múcio) e 8.249/2013 (Relator o Ministro Walton Alencar Rodrigues) ) .  
5.	Assim, a interessada recebe 2/10 de FC-06, 4/10 de FC-05 e 4/10 de FC-04, mas, se observada a forma de apuração acima mencionada, teria direito, em princípio, a receber somente 4/10 de FC-05 e 06/10 de FC-04.
6.	Acrescente-se que a incorporação em exame não observou a data-limite de 08/04/1998, data da publicação da Lei 9.624/1998, o que contraria o entendimento firmado pelo Supremo Tribunal Federal - STF no Recurso Extraordinário - RE 638.115, acompanhado pela jurisprudência do TCU (Acórdão 5753/2016-TCU-Primeira Câmara e 7.193/2017 - 2ª Câmara) .
7.	Além disso, constatou-se que os valores das VPNI da ex-servidora foram indevidamente aumentados com base nos percentuais de reajuste de vencimentos dos servidores do Senado Federal definidos nas Leis 12.779/2012 e 13.302/2016, o que também afronta a jurisprudência desta Corte (Acórdão 11847/2020-TCU-Primeira Câmara (Relator o Ministro Vital do Rego) e 112/2022-1ª Câmara (deste Relator) .
	Por tais motivos, deve o ato em apreciação ser considerado ilegal e ter seu registro negado, com a formulação das determinações corretivas sugeridas na instrução dos autos, na forma da minuta de acórdão que submeto ao escrutínio deste Colegiado.
   
	TCU, Sala das Sessões, em 22 de março de 2022.
JORGE OLIVEIRA 
Relator